【裁判字號】    98,訴,650
【裁判日期】    980930
【裁判案由】    返還不當得利等
【裁判全文】
臺灣彰化地方法院民事判決  98年度訴字第650號
原      告  彰化縣政府
法定代理人  丑○○
訴訟代理人  酉○○
            李振祥律師
被      告  寅○○○
            乙○○
                        之4
            丙○
            甲○○
            卯○○
            午○○
                        樓
            亥○○
            地○○
            天○○
            戌○○○
            丁○○○
            未○○
            壬○○○
            庚○○
            辛○○
            戊○○
                        之2
            己○○
                        之2
            巳○○
            癸○○
            申○○
            辰○○
前列2人共同
訴訟代理人  子○○
上列當事人間請求返還不當得利等事件，本院於民國98年9月17
日言詞辯論終結，茲判決如下：
    主  文
被告寅○○○應給付原告新台幣玖萬壹仟伍佰貳拾捌元
被告乙○○、丙○、甲○○應連帶給付原告新台幣壹萬捌仟參佰
貳拾貳元。
被告卯○○應給付原告新台幣貳萬捌仟參佰捌拾肆元。
被告午○○應給付原告新台幣貳萬參仟壹佰陸拾陸元。
被告戌○○○、丁○○○應連帶給付原告新台幣貳萬捌仟陸佰肆
拾陸元。
被告未○○應給付原告新台幣玖萬零參佰柒拾玖元。
被告壬○○○、庚○○、辛○○、戊○○、己○○應連帶給付原
告新台幣貳萬參仟參佰壹拾伍元。
被告巳○○應給付原告新台幣貳萬零壹佰伍拾貳元。
被告癸○○應給付原告新台幣貳萬捌仟捌佰零陸元。
被告申○○應給付原告新台幣伍萬捌仟壹佰零伍元。
被告辰○○應給付原告新台幣陸萬肆仟壹佰參拾柒元。
原告其餘之訴駁回。
訴訟費用由被告寅○○○負擔百分之十六即新台幣玖佰捌拾柒元
；由被告乙○○、丙○、甲○○連帶負擔百分之三即新台幣壹佰
捌拾伍元；由被告卯○○負擔百分之五即新台幣參佰零玖元；由
被告午○○負擔百分之四即新台幣貳佰肆拾柒元；由被告戌○○○、丁○○○連帶負擔百分之五即新台幣參佰零玖元；由被告未
○○負擔百分之十六即新台幣幣玖佰捌拾柒元；由被告壬○○○
、庚○○、辛○○、戊○○、己○○連帶負擔百分之四即新台幣
貳佰肆拾柒元；由被告巳○○負擔百分之四即新台幣貳佰肆拾柒
元；由被告癸○○負擔百分之五即新台幣參佰零玖元；由被告申
○○負擔百分之十即新台幣陸佰壹拾柒元；由被告辰○○負擔百
分之十一即新台幣陸佰柒拾玖元，餘由原告負擔。
    事實及理由
一、被告寅○○○、乙○○、甲○○、未○○、壬○○○、庚○○、辛○○、戊○○、己○○、癸○○受合法通知，未於言
    詞辯論期日到場，核無民事訴訟法第386條各款所列情形，
    爰依原告之聲請，由其一造辯論而為判決。
二、原告起訴主張：
  (1)被告寅○○○於民國91年6月間續約向原告承租八卦山旅遊
    服務中心賣店（以下簡稱系爭賣店）編號8，兩造訂有租賃
    契約，租賃期間自91年7月1日至92年6月30日，因逾期未繳
    納91年下期及92年上期租金，依租賃契約第3條第1項第4款
    規定強制收回不再續約。
  (2)承租人方君承租第12號賣店，租賃期間自92年7月20日至93
    年6月30日，其於95年8月24日死亡，由被告乙○○、丙○、
    甲○○繼承，未續約，依租約第16條終止租約。
  (3)被告卯○○承租14號賣店；承租人李碧霞承租39號賣店；被
    告未○○承租41號賣店；被告巳○○承租48號賣店，租期自
    92年7月20日至93年6月30日，均因違規經營卡拉OK，經原告
    依租賃契約第16條規定終止租約。承租人李碧霞於96年3月
    19日死亡，被告戌○○○、丁○○○為其繼承人。
  (4)被告午○○承租16號賣店，租期自94年7月1日至94年12月31
    日，因未依規定期限繳納租金，依租賃契約第11條第1項第3
    款規定終止租約。承租人吳碧花承租36號賣店，租期自90年
    8月1日起至91年6月30日，其於90年12月30日死亡後，其繼
    承人被告亥○○、地○○、天○○未辦妥繼承相關程序，依
    租賃契約第13條規定不予續約。
  (5)被告癸○○承租49號賣店，租期自92年7月20日起至93年6月
    30日止，因未依規定期限繳納租金，依租賃契約第11條第1
    項第3款規定終止租約；被告楊元瑞承租51號賣店；許原直
    承租52號賣店，租期均自92年7月20日至93年6月30日，因違
    規經營卡拉OK，原告依租約第16條規定終止租約。承租人王
    忠英承租47號賣店，租期自92年7月20日至93年6月30日，其
    於94年10月7日死亡，被告壬○○○、庚○○、辛○○、戊○○、己○○為其繼承人。
  (6)被告等積欠租金及於租賃關係消滅後仍為租賃物使用收益之
    相當於租金之不當得利，其金額分述如下：
    被告寅○○○應給付原告租金新台幣（下同）35,164元（
      計算式：欠繳租金期間為91年7月1日至92年6月30日共計
      35,164元）、不當得利款56,364元（計算式：不當得利期
      間為92年7月1日至94年2月18日共計56,364元）。
    被告乙○○、丙○、甲○○應連帶給付原告不當得利款18
      ,322元（計算式：不當得利期間為93年7月1日至94年2月3
      日共計18,322元）。
    被告卯○○應給付原告不當得利款28,384元（計算式：不
      當得利期間為93年7月1日至94年6月1日共計28,384元）。
    被告午○○應給付原告租金23,166元（計算式：欠繳租金
      期間為94年1月1日至94年12月1日共計23,116元）。
    被告亥○○、地○○、天○○應連帶給付原告不當得利款
      87,962元（計算式：不當得利期間為91年7月1日至94年5
      月2日共計87,962元）。
    被告戌○○○、丁○○○應連帶給付原告不當得利款28,
      646元（計算式：不當得利期間為93年7月1日至94年5月11
      日共計28,646元）。
    被告未○○應給付原告不當得利款90,379元（計算式：不
      當得利期間為93年7月1日至96年5月15日共計90,379元）
      。
    被告壬○○○、庚○○、辛○○、戊○○、己○○應連帶
      給付原告不當得利款23,315元（計算式：不當得利期間為
      93年7月1日至94年5月11日共計23,315元）。
    被告巳○○應給付原告不當得利款20,152元（計算式：不
      當得利期間為93年7月1日至94年3月31日共計20,152元）
      。
    被告癸○○應給付原告租金13,500元（計算式：欠繳租金
      期間為93年1月1日至93年6月30日共計13,500元）、不當
      利款15,306元（計算式：不當得利期間為93年7月1日至94
      年1月26日共計15,306元）。
    被告申○○應給付原告不當得利款58,105元（計算式：不
      當得利期間為94年1月1日至96年3月8日共計58,105元）。
    被告辰○○應給付原告不當得利款64,137元（計算式：不
      當得利期間為94年1月1日至96年5月15日共計64,137元）
      。
  (7)爰依租賃、不當得利、繼承法律關係提起本訴，並聲明：被
    告寅○○○應給付原告91,528元；被告乙○○、丙○、甲○○應連帶給付原告18,322元；被告卯○○應給付原告28,384
    元；被告午○○應給付原告23,166元；被告亥○○、地○○
    、天○○應連帶給付原告87,962元；被告戌○○○、丁○○○應連帶給付原告28,646元；被告未○○應給付原告90,379
    元；被告壬○○○、庚○○、辛○○、戊○○、己○○應連
    帶給付原告23,315元；被告巳○○應給付原告20,152元；被
    告癸○○應給付原告28,806元；被告申○○應給付原告58,1
    05元；被告辰○○應給付原告64,137元。
三、被告之抗辯：
  (1)被告丙○陳稱：當時是我父親方君向縣政府承租的，我父親
    於95年8月24日過世了，不知道過世之前承租之賣店是否有
    返還，原告也沒有通知我們等語。
  (2)被告張柏全陳稱：房子已經被法院強制執行了，執行前之租
    金是月初繳納的等語。
  (3)被告午○○陳稱：我已經棄權不租了，生意不好做不下去等
    語。
  (4)被告地○○、亥○○、天○○陳稱：母親吳碧花於90年12月
    30日即過世，當時縣政府不讓我們繼承，時隔許久才再提告
    ，我們根本沒有占有該賣店等語。
  (5)被告戌○○○、丁○○○陳稱：不知道母親李碧霞有該租約
    ，其自92年4月10就到老人安養院，並於96年3月19日過世等
    語。
  (6)被告巳○○陳稱：我很早就沒有在該處做生意了等語。
  (7)被告楊元瑞、辰○○陳稱：縣政府沒有先通知我們就直接告
    我們，實係為了掩飾扶導八卦山商圈不利之事實，轉而向財
    團機構招商，接收商家店面經營，濫用公權力迫使商家經營
    不下去，欺凌弱勢商家等語。
四、其餘被告則經合法通知，均未於言詞辯論期日到場，亦未提
    出書狀作何聲明或陳述。
五、法院得心證理由：
  (1)原告主張之事實，除關於被告地○○、亥○○、天○○部分
    外，業據其提出公證租賃契約、戶籍謄本、繼承系統表、本
    院執行處強制執行通知、切結書等為證，堪信為真實。被告
    等空泛辯稱不知情、很久沒有在該該做生意、沒有積欠租金
    等語，惟並未舉證以實其說，自非可採。
  (2)原告主張承租人吳碧花占用36號賣店，其不當得利期間為91
    年7月1日至94年5月2日，其繼承人即被告亥○○、地○○、
    天○○應連帶給付不當得利款87,962元，惟此為被告亥○○
    、地○○、天○○所否認。經查，吳碧花早於90年12月30日
    死亡，此有原告提出之戶籍謄本在卷可稽，其自無可能於91
    年7月1日至94年5月2日占用賣店不當得利，原告此部分請求
    ，自無理由，應予駁回。
  (3)綜上，原告依租賃、不當得利、繼承法律關係，請求被告寅
    ○○○給付租金35,164元、不當得利款56,364元；請求被告
    乙○○、丙○、甲○○連帶給付不當得利款18,322元；請求
    被告卯○○給付不當得利款28,384元；請求被告午○○給付
    租金23,166元；請求被告戌○○○、丁○○○連帶給付不當
    得利款28,646元；請求被告未○○給付不當得利款90,379元
    ；請求被告壬○○○、庚○○、辛○○、戊○○、己○○連
    帶給付不當得利款23,315元；請求被告巳○○給付不當得利
    款20,152元；請求被告癸○○給付租金13,500元、不當得利
    款15,306元；請求被告申○○給付不當得利款58,105元；請
    求被告辰○○給付不當得利款64,137元，為有理由，應予准
    許。
六、訴訟費用負擔之依據：民事訴訟法第79條。
中    華    民    國    98    年    9     月    30    日
                  民事第二庭    法  官  施錫揮
以上正本係照原本作成。
如對判決上訴，應於判決送達後20日內向本院提出上訴狀。
中    華    民    國    98    年    9     月    30    日
                                書記官  蕭秀吉


司法院資訊處製作；財團法人民間司法改革基金會備份。
